# 请教各位老师关于明股实债的会计处理

提问人：mariasharapova 时间：2019-12-16 08:05:23
A 公司与 B 公司共同成立 C 公司，A 公司占股权比例 51%，B 公司占49%，根据公式登记章程 C 公司法人代表、执行董事、总经理均由 A 公司派出人员担任，双方未对利润分配做特别约定。
另外，A 公司与 B 公司签订协议，约定 B 公司分 3 年以 12% 的固定收益率收购 A公司在 C 公司中做占有股权。
问题一：对于 B 公司，是否可以根据约定的固定收益率收购 A 公司的股份，从最初就对 C 公司进行并表；还是先以权益法核算，再根据实际收购股权以及变更董事会后再对 C 公司并表？
问题二：对于 B 公司，A 公司的投资是做股权还是债权核算？

回答人：chenyiwei
1 、要考虑 A 是否实质上享有或承担 C 的财务、经营风险和收益，例如该股权收购是否必然会发生，A 是一个要求保证本金安全和取得约定收益的资金提供者，还是将回购条款作为保证其投资回报的保护性条款（如私募基金或战略投资者）。
2 、如果确定属于明股实债投资，A事实上不享有或承担 C 的经营风险和收益，而是要求保证其投资本金安全和取得固定回报，则 B应作为从 A获得借款用于对 C 投资，据此进行个别报表和合并报表层面的处理。此种情况下可以参考《瑞华研究 2010 ～ 2016 汇编》之 “问题 4-1-49（接受“明股实债” 投资的会计处理问题）”。

提问人：mariasharapova 时间：2019-12-17 08:05:24
陈版，若 A 在股权回购前实质上享有或承担 C 的财务、经营风险和收益，且该股权收购必然发生，那么 B 在收购前是不是应按权益法核算？后续收购按股权及控制权转移做非同一控制核算？

回答人：chenyiwei
如果这种情况，则有可能 A 一开始就控制，B 只能作为金融资产核算也是可能的。